臺灣臺南地方法院民事判決
109年度簡上字第219號
上  訴  人  陳冠學  

被 上 訴人  廖福森  
訴訟代理人  吳炳輝律師
上列當事人間請求確認本票債權不存在事件，上訴人對於本院臺
南簡易庭民國109年7月15日109年度南簡字第783號第一審簡易判
決提起上訴，本院於民國110年2月4日言詞辯論終結，判決如下
：
    主      文
上訴駁回。
第二審訴訟費用由上訴人負擔。
    事實及理由
壹、程序事項
一、上訴人未於言詞辯論期日到場，核無民事訴訟法第386條所
    列情形，爰依被上訴人之聲請，由其一造辯論而為判決。
二、按確認法律關係之訴，非原告有即受確認判決之法律上利益
    者，不得提起之，民事訴訟法第247條第1項前段定有明文。
    所謂即受確認判決之法律上利益，係指法律關係存否不明確
    ，原告在法律上之地位有不安之狀態存在或受侵害之危險，
    而此種不安之狀態或危險，能以確認判決除去者而言。
    本件上訴人(原審被告)以如附表所示之本票（下稱系爭本票
    ）向本院聲請裁定准予強制執行，並經本院109年度司票字
    第1019號本票裁定（下稱系爭本票裁定）准許強制執行在案
    ，有系爭本票裁定存卷可稽（見南簡卷第27-29頁），並經
    本院調取系爭本票裁定民事聲請卷宗核閱屬實，被上訴人(
    原審原告)否認系爭本票之債權存在，上訴人就系爭本票之
    債權得否主張，其私法上財產即有不安之狀態，此等危險得
    依確認判決加以除去，又法院准許系爭本票裁定，並無實體
    上確定力，是系爭本票債權存否之不安狀態，自得以確認判
    決加以確定，被上訴人就系爭本票債權存否自有確認利益，
    而得提起本件確認之訴，合先敘明。
貳、實體方面　　
一、被上訴人（即原審原告）起訴主張：
(一)被上訴人與上訴人間並無任何債權債務關係，被上訴人並不
    認識上訴人，亦未簽發任何本票予上訴人，而上訴人所持系
    爭本票，並非被上訴人親簽，被上訴人亦從未以任何形式與
    上訴人接觸或表達同意願擔保系爭本票共同發票人廖信翔之
    債務，是被上訴人自無需負擔系爭本票之還款責任等語。
二、上訴人（即原審被告）抗辯：
(一)上訴人與被上訴人之子廖信翔為朋友關係，後因廖信翔急需
    用錢，而於民國109年1月28日向上訴人借款新臺幣（下同）
    70萬元，上訴人要求廖信翔須提供連帶保證人，並共同簽發
    系爭本票以作為借款之擔保。廖信翔當時向上訴人表示被上
    訴人願擔任連帶保證人，並授權其簽發系爭本票，上訴人才
    交付70萬元予廖信翔，雙方約定廖信翔應於同年2月28日前
    清償借款，否則即應按月給付上訴人利息每月21,000元（下
    稱系爭借款）。詎廖信翔並未如期清償系爭借款，亦未給付
    上訴人利息，更從此音訊全無，上訴人遂持系爭本票聲請強
    制執行。
(二)而上訴人與被上訴人素昧平生，實無能力判斷被上訴人是否
    授權廖信翔共同簽發系爭本票，僅能依一般社會經驗法則，
    相信廖信翔不會甘冒偽造有價證券之風險，認被上訴人應有
    授權廖信翔簽發系爭本票，原審未就上述部份為調查，逕判
    決上訴人敗訴，上訴人不服，爰提起上訴，請求廢棄原判決
    等語。
三、原審就被上訴人之主張為全部勝訴之判決，即：確認上訴人
    所持有之系爭本票對原告之本票債權不存在。上訴人就原審
    判決不服，爰就全部範圍提起上訴，並聲明：（一）原判決
    廢棄。（二）被上訴人於第一審之訴駁回。被上訴人答辯聲
    明為：駁回上訴人之上訴。
四、本件經協商並簡化爭點後，確認兩造不爭執及爭執事項如下
    ：
(一)不爭執事項：
　1.系爭本票上所記載之發票人為「廖信翔」、「廖福森」，上
    訴人現為系爭本票持票人。
　2.上訴人於109年4月6日持系爭本票向本院聲請裁定准予強制
    執行，經本院以系爭本票裁定准許強制執行在案。　　
(二)爭執事項：
　　被上訴人抗辯發票人「廖福森」之簽名並非其所親簽，且其
    並未授權廖信翔或他人簽發系爭本票，請求確認系爭本票債
    權不存在，有無理由？
五、得心證之理由： 　　
(一)按本票是否真實，應由執票人負證明之責，故發票人主張本
    票係偽造，對執票人提起確認本票係偽造或不存在之訴者，
    自應由執票人就本票為真正之事實，先負舉證之責。是若執
    票人無法證明本票之真正，即應就事實真偽不明之狀態承擔
    此一不利益，方符合舉證責任分配之原則。查系爭本票上所
    記載之發票人為「廖信翔」、「廖福森」，上訴人現為系爭
    本票持票人；上訴人於109年4月6日持系爭本票向本院聲請
    裁定准予強制執行，經本院以系爭本票裁定准許強制執行在
    案等情，為兩造所不爭執，上情首堪認定。至本件被上訴人
    主張系爭本票係遭廖信翔偽造，其並未授權廖信翔簽發系爭
    本票，請求確認上訴人就系爭本票票據債權不存在等語，為
    上訴人所否認，並以前詞置辯，依照前開說明，應由上訴人
    就系爭本票為被上訴人所簽發乙節負舉證責任。
(二)經查：
  1.依上訴人於本院準備程序中所自承：「系爭本票上的簽名是
    廖信翔簽的，指紋是廖信翔蓋的」等語（見本院卷第60頁）
    ，可知上訴人亦自認系爭本票發票人欄「廖福森」之簽名確
    實非被上訴人所親簽，而是由訴外人廖信翔簽立。
　2.上訴人雖抗辯廖信翔是基於被上訴人授權而代為簽發系爭本
    票等語，惟按由自己之行為表示以代理權授與他人者，對於
    第三人應負授權人之責任，必須本人有表見之事實，足使第
    三人信該他人有代理權之情形存在，始足當之，民法第169
    條定有明文。本件上訴人雖曾聲請通知廖信翔到庭作證，然
    其經合法通知後並未如期出庭，此外上訴人未能提出任何證
    據證明被上訴人確實有授與廖信翔代理權而同意由廖信翔代
    為簽發系爭本票，自不得僅以系爭本票上之發票人欄載有被
    上訴人之姓名，逕謂被上訴人應就此負授權人之票據責任。
    上訴人前開所辯，即屬無據。
六、綜上所述，被上訴人主張系爭本票上「廖福森」發票人簽  
    名非其所親簽，亦未授權他人代為簽名，請求確認系爭本票
    債權不存在，屬有理由，應予准許。原審判准被上訴人之上
    開請求，亦無不合，上訴意旨求予廢棄改判，為無理由，應
    判決予以駁回。
七、本件事證已臻明確，兩造其餘之攻擊或防禦方法及所用之證
    據，認均不足以影響本判決之結果，爰不逐一論列，附此敘
    明。
八、據上論結，本件上訴為無理由，依民事訴訟法第436條之1第
    3項、第449條第1項、第78條，判決如主文。
中　　華　　民　　國　　110 　年　　2 　　月　　25　　日
                  民事第四庭  審判長法  官   施介元
　　　　　　　　　                  法  官   李杭倫
　　　　　　　　　                  法  官   許育菱
以上正本係照原本作成。
本判決不得上訴。　　　　　　　　　　
中　　華　　民　　國　　110 　年　　2 　　月　　25　　日
                                    書記官   楊意萱 
附表：
編號 發   票   日 票面金額 （新臺幣） 到 期 日 利息起算日 （即提示日）  票據號碼 1 109年1月28日 700,000元 未載 109年1月29日 OOOOOOOO